臺灣臺中地方法院民事判決　九十三年度簡上字第四○號
　　上　訴　人　甲○○
　　被上訴人　　富邦商業銀行股份有限公司
　　法定代理人　吳均龐
　　訴訟代理人　林晉校
右當事人間請求清償借款事件，上訴人對於中華民國九十二年十二月九日本院沙鹿簡
易庭九十二年度沙簡字第六七六號第一審判決提起上訴，經本院於民國九十三年四月
三十日言詞辯論終結，判決如左：
    主      文
上訴駁回。
第二審訴訟費用由上訴人負擔。
    事      實
甲、上訴人方面：
  壹、聲明：請求原判決廢棄，駁回被上訴人第一審之訴。
  貳、陳述：除與原審判決書所載者相同茲予引用外，補稱：
    一上訴人與訴外人陳銘貴是朋友，訴外人陳銘貴向被上訴人借款時，請上訴人當
      連帶保證人，上訴人同意所請，並確實在系爭借據上簽名，但其上所蓋印章並
      非上訴人所有。
    二再者，被上訴人曾告訴上訴人，六十歲以上之人不得擔任保證人，而上訴人當
      時已年逾六十四歲，亦無工作能力，且契約保證書未為蓋章，亦無對保，依民
      法第七十三條法定行為不依法定方式者無效。又被上訴人並未估算上訴人年歲
      及工作能力等要件，且依民法第七十五條無行為能力人之意思表示無效，此等
      被上訴人均未事先斟酌而造成錯誤。
    三又依民法第七百五十五條規定，債權人允許主債務人延期清償，保證人除已為
      同意外，不負保證責任。而本件被上訴人擅自容許訴外人陳銘貴延期六個月清
      償，此項延期清償之磋商過程並未徵得上訴人同意，上訴人亦未獲通知，上訴
      人自不負保證責任。且其後主債務人陳銘貴行蹤杳然，被上訴人竟未向其催討
      ，而直接請求上訴人代為履行，顯有違誤。
    四另上訴人之教育程度為沙鹿高中畢業。
  、證據：援用原審之立證方法。
乙、被上訴人方面：
  壹、聲明：請求駁回上訴人之上訴。
  貳、陳述：除與原審判決書所載者相同茲予引用外，補稱：
    一被上訴人公司並無六十歲以上不得擔任連帶保證人之規定，因此不可能告知上
      訴人此一事項。又上訴人於訴外人陳銘貴向被上訴人借款時有無在借據上蓋章
      ，必須詢問當時承辦對保之人員。
    二否認被上訴人有允許訴外人陳銘貴延期清償。
  、證據：援用原審之立證方法。
    理      由
一、本件被上訴人起訴主張：訴外人陳銘貴於民國九十年十二月二十八日邀同上訴人
    為連帶保證人，向被上訴人借款新台幣（下同）貳拾萬元，約定借款期限至九十
    四年一月三日止，自九十一年二月起，以每一個月為一期，共分三十六期，按期
    於當月三日定額攤還本息，如有一期未履行，視為全部到期，且利息按年息百分
    之十一點七一計付，遲延履行時，除按上開利率計息外，逾期在六個月以內者，
    按上開利率百分之十，逾期超過六個月者，按上開利率百分之二十計付違約金，
    並簽立借據一份為憑；詎訴外人陳銘貴自九十二年五月三日起即未依約繳納本息
    ，依約已視為全部到期，屢經被上訴人催討，仍置之不理，而上訴人係連帶保證
    人，應負連帶清償之責，爰依連帶保證之法律關係，請求上訴人給付如原判決主
    文所示之本金、利息及違約金等語。上訴人則以：上訴人確有同意擔任系爭借款
    之連帶保證人，並在借據上簽名，但其上所蓋印章並非上訴人所有；再者，上訴
    人於當時已年逾六十四歲，亦無工作能力，且契約保證書未為蓋章，依法其保證
    應屬無效；又被上訴人事後未得上訴人同意，竟擅自容許訴外人陳銘貴延期六個
    月清償，上訴人依法應不須負保證責任等語置辯。
二、被上訴人主張：訴外人陳銘貴於九十年十二月二十八日邀同上訴人為連帶保證人
    ，向被上訴人借款貳拾萬元，並簽立借據一份為憑，而訴外人陳銘貴自九十二年
    五月三日起即未依約繳納本息，依約已視為全部到期，屢經被上訴人催討，仍置
    之不理，尚欠如原判決主文所示之本金、利息及違約金之事實，業據提出借據暨
    約定書影本及客戶還款明細表各一份為證，復為上訴人所不爭執，堪信為真實。
    惟兩造就系爭連帶保證契約是否無效及被上訴人有無允許主債務人陳銘貴延期清
    償等節，均有爭執，為本件首應審究之點，分別說明如下。
三、有關系爭連帶保證契約是否無效：
  (一)上訴人主張：系爭借據上所蓋印章並非上訴人所有，且上訴人於當時已年逾六十
    四歲，亦無工作能力，又契約保證書未為蓋章，依民法第七十三條及第七十五條
    等規定，其保證應屬無效等語；惟為被上訴人所否認。
  (二)按私文書經本人或其代理人簽名、蓋章或按指印或有法院或公證人之認證者，推
    定為真正，民事訴訟法第三百五十八條第一項定有明文。本件系爭借據上上訴人
    之簽名，上訴人並不否認其真正，雖上訴人否認系爭借據上所蓋印章並非其所有
    ，惟依上開說明，仍應推定系爭借據之形式上為真正。又觀諸系爭借據，上訴人
    係在連帶保證人欄下方簽名；且上訴人已自認其因同意擔任訴外人陳銘貴系爭借
    款之連帶保證人，始在系爭借據上簽名，且其為沙鹿高中畢業等事實，故應認上
    訴人確向被上訴人為同意擔任訴外人陳銘貴系爭借款之連帶保證人之意思表示。
  (三)至上訴人主張：上訴人於當時已年逾六十四歲，亦無工作能力，且契約保證書未
    為蓋章，依民法第七十三條及第七十五條等規定，其保證應屬無效等語。惟上訴
    人所主張其於當時已年逾六十四歲，亦無工作能力，且契約保證書未為蓋章等事
    實，縱然屬實，亦與民法第七十三條及第七十五條等規定之要件不符，是上訴人
    據此主張其保證應屬無效，於法無據，難以採憑。
四、有關被上訴人有無允許主債務人陳銘貴延期清償：
  (一)上訴人主張：被上訴人事後未得上訴人同意，竟擅自容許訴外人陳銘貴延期六個
    月清償，依民法第七百五十五條之規定，上訴人應不須負保證責任等語；惟為被
    上訴人所否認。
  (二)而上訴人主張被上訴人事後未得上訴人同意，竟擅自容許訴外人陳銘貴延期六個
    月清償乙節，此一主張已為被上訴人所否認，上訴人即應就此有利於己之事實負
    舉證之責。而上訴人就此並無法舉證以實說，其此部分主張，即難遽採。
五、從而，被上訴人依連帶保證之法律關係，請求上訴人給付壹拾壹萬玖仟陸佰貳拾
    肆元，及自九十二年五月三日起至清償日止，按年息百分之十一點七一計算之利
    息，暨自九十二年六月四日起至清償日止，其逾期六個月以內者，按上開利率百
    分之十，逾期超過六個月者，按上開利率百分之二十計算之違約金，自屬正當，
    應予准許。又本件原判決係就民事訴訟法第四百二十七條第一項訴訟適用簡易程
    序所為上訴人（即原審被告）敗訴之判決，依同法第三百八十九條第一項第三款
    之規定，應依職權宣告假執行。是原審判命上訴人如數給付，並依職權宣告假執
    行，及依上訴人之聲請，酌定相當擔保金額宣告免為假執行，經核於法均無違誤
    。上訴論旨指摘原判決不當，求予廢棄改判，為無理由，應予駁回。
六、據上論結，本件上訴為無理由，依民事訴訟法第四百三十六條之一第三項、第四
    百四十九條第一項、第七十八條，判決如主文。
中　　　華　　　民　　　國　　九十三　　年　　　五　　　月　　二十一　　日
                                    臺灣臺中地方法院民事第四庭
~B審判長法官　張恩賜
~B法　　　官　林洲富
~B法　　　官　許秀芬
右為正本係照原本作成
不得上訴。
中　　　華　　　民　　　國　　九十三　　年　　　五　　　月　　二十一　　  日
~B法院書記官
